臺灣高等法院臺南分院刑事判決
111年度原上易字第1號
上  訴  人  臺灣臺南地方檢察署檢察官
上  訴  人  
即  被  告  林鈺燕

選任辯護人  陳慈鳳律師（法扶律師）
上列上訴人因被告詐欺等案件，不服臺灣臺南地方法院110年度
原易字第10號中華民國110年10月19日第一審判決（起訴案號：
臺灣臺南地方檢察署109年度偵字第5328號），提起上訴，本院
判決如下：
    主  文
上訴駁回。
林鈺燕緩刑肆年，並應給付張霈昕新臺幣77萬元，給付方法如下
：自民國111 年3月15日起至全部清償完畢止，按月於每月15日
前（含當日）各給付新臺幣2 萬元。
    事  實
一、林鈺燕與張霈昕自民國105年間結識起關係逐漸緊密，張霈
    昕並稱呼林鈺燕為「乾媽」，林鈺燕乃利用其與張霈昕此一
    親密關係，意圖為自己不法所有，本於詐欺取財或侵占之犯
    意，為下列3次犯罪行為：
　㈠基於詐欺取財之犯意，明知自己實際上並無於大陸地區經營
    公司，仍於107年5月21日前某日，向張霈昕佯稱自己在大陸
    地區有經營公司，如張霈昕加以投資，可保證獲利分紅云云
    ，以此詐術使張霈昕陷於錯誤，因而先於107年5月21日將新
    臺幣(下同)20萬元匯款至林鈺燕指定之林培宏(即林鈺燕之
    子)帳戶內，再接續於同月下旬某日在臺南市○○區○○街000號
    住處內，交付現金39萬元給林鈺燕，作為投資前開公司之用
    ，林鈺燕同時以Line通訊軟體訊息傳送照片及文字向張霈昕
    佯裝交代前開公司運營情況，以使張霈昕不起疑心。
　㈡基於詐欺取財之犯意，於107年10月26日，以Line通訊軟體向
    張霈昕佯稱其胞兄鄧瑞忠病重住院且將要病逝，故急需借款
    以處理鄧瑞忠後事，以此詐術使張霈昕陷於錯誤而同意借款
    ，並交付2萬元給林鈺燕。
　㈢緣張霈昕前於107年6月間，因為避免受親友請託擔任保證人
    ，因而尋求林鈺燕協助，並循林鈺燕之建議而假意簽署張霈
    昕所經營之霂琺造型剪燙髮廊讓渡書及68萬元本票(票號：0
    00000)後，交予林鈺燕持有，再由其2人向張霈昕之親友託
    詞張霈昕在外已因投資股票失利欠下大筆債務等語以婉拒擔
    任保證人，詎林鈺燕明知張霈昕所簽署並交付林鈺燕之上開
    讓渡書及本票（下稱系爭讓渡書及本票）僅係交由林鈺燕暫
    時保管，且林鈺燕實際上對張霈昕並無上開讓渡書及本票所
    表彰之權利，竟意圖為自己不法所有，基於侵占之意思，於
    107年11月以後，於本案警詢、偵查中，宣稱張霈昕之所以
    交付之上開讓渡書及本票，係因張霈昕有積欠其債務而為，
    以此方式易持有為所有，將上開讓渡書及本票侵占入己，拒
    不返還。
　㈣嗣因林鈺燕遲未依約給付投資分紅給張霈昕，張霈昕始察覺
    有異，而悉上情。
二、案經張霈昕訴請臺灣臺南地方檢察署檢察官偵查起訴。
    理  由
一、訊據被告對於上開犯罪事實，業據其於原審及本院審理時坦
    承不諱，核與證人即告訴人張霈昕於警詢、偵查中所指證之
    情節相符合，並經證人黃宜鎂於偵查中之證述：告訴人有於
    107年5月下旬某日在臺南市○○區○○街000號住處內，交付現
    金39萬元給被告等語（見他字卷第175-176頁、第301-302頁
    ）、證人鄧瑞忠證稱：其雖有於107年10月25~26日因病於國
    軍花蓮醫院住院，然住院當時之體況並無達命危之程度，且
    被告亦無為其支付相關之醫療費用之情等語明確（見偵卷第
    89-91頁）；復有：⑴暱稱「寬馨」(即被告)之人與告訴人自
    107年8月間起之Line通訊軟體訊息紀錄、同年10月26日之Li
    ne通訊軟體訊息紀錄（可佐證事實㈠㈡）。⑵告訴人所有聯邦
    銀行帳號000000000000號帳戶存摺影本（可證明告訴人於10
    7.5.21有匯入20萬元給被告）。⑶告訴人提供之其與被告間
    於107年11月11日之電話對話錄音光碟及其錄音譯文（可佐
    證事實㈠㈢）。⑷國軍花蓮總醫院108年8月19日醫花醫勤字第1
    080003034號函及所附證人鄧瑞忠之於該院之病歷紀錄（可
    佐證事實㈡）。⑸霂琺造型剪燙髮廊讓渡證書及68萬元本票(
    票號：000000)照片各1張（可佐證事實㈢）等資料在卷可稽
    （見他字卷第17-23頁、第41-159頁、207-266頁、309-399
    頁、第415-445頁），綜上，被告所犯詐欺取財及侵占之犯
    行，堪以認定，應依法論科。
二、核被告就犯罪事實一、㈠㈡所為，均係犯刑法第339條第1項之
    詐欺取財罪。其就犯罪事實一、㈢所為，係犯刑法第335條第
    1項之侵占罪；就起訴書犯罪事實一、㈠部分，被告2次向告
    訴人張霈昕施以詐術之行為，係為達同一詐欺取財目的而為
    之各個舉動，且於密切接近之時地實施，各行為之獨立性極
    為薄弱，依一般社會健全觀念難以強行分離，且係侵害同一
    法益，在刑法評價上，以視為數個舉動之接續施行，合為包
    括之一行為予以評價，應論以接續犯之一罪。被告所犯上開
    3罪間，犯意各別，時間有異，行為互殊，應予分論併罰。
三、駁回上訴的理由：
　㈠原審以被告罪證明確，因而依上開規定論罪，並審酌被告曾
    有侵占、詐欺等前科（99及105年間，本件非累犯），仍不
    知檢點，竟為私利，詐取及侵占告訴人之財物，犯後於警詢
    、偵訊否認犯行，直到法院審理中始坦認犯行，雖與告訴人
    調解成立，然僅就系爭讓渡證書及本票原本返還告訴人，其
    餘之調解條件則未依約履行，兼衡被告自陳高中肄業之教育
    程度，已婚、育有4個小孩（3個已成年、1個小學4年級），
    目前待業中，照顧小孩及孫女，現與小孩、孫女同住（見原
    審卷第123頁）等一切情狀，分別量處有期徒刑1年4月、3月
    、8月，並就得易科罰金部分，諭知如易科罰金以新臺幣100
    0元折算1日，及就不得易科罰金部分定應執行刑有期徒刑1
    年10月，復說明：⑴被告因犯罪事實一、㈠㈡所示犯行分別詐
    得59萬元、2萬元，屬其犯罪所得，被告雖與告訴人調解成
    立，然迄未履行，仍應依刑法第38條之1第1項前段、第3項
    之規定宣告沒收，並諭知於全部或一部不能沒收或不宜執行
    沒收時，追徵其價額。⑵被告已將犯罪所得之系爭讓渡證書
    及本票返還給告訴人，已如前述，此部分所得自不予宣告沒
    收等，本院核其認事用法並無不當，量刑及定刑部分亦稱允
    洽，應予維持。　　
　㈡檢察官上訴意旨以：告訴人具狀表示，被告於警偵時否認犯
    罪，浪費司法資源，且不賠償告訴人之金錢，反而於前陣子
    購車代步，如果告訴人所述為真，恐難認被告犯後態度良好
    ，原審量定之刑度是否過輕，非無研求餘地等語。被告則以
    ：伊身體狀況不佳，其女兒亦患有疾病，家庭狀況不佳始犯
    本案，原審量刑顯然過重云云。惟按，量刑之輕重，屬事實
    審法院得依職權自由裁量之事項，苟已斟酌刑法第57條各款
    所列情狀，而未逾越法定刑度，不得遽指為違法。原審法院
    已審酌被告之素行、犯罪所生危害、犯罪情狀、智識程度、
    身體及家庭狀況及犯罪後態度（警偵訊時否認，審理時則坦
    承犯罪）等一切情狀，於法定刑度內妥為裁量，核無違反比
    例原則、平等原則及罪責相當原則，自無違法或不當之情形
    ，被告再以身體及家庭因素主張原審量刑過重，自屬無據；
    又依卷內資料顯示，被告僅於107年6月8日向誠泰汽車以約4
    0萬元之價格購入一台納智捷之中古車而已（見他字卷第477
    頁），並未顯示其有檢察官所指最近有購買車輛乙節，況此
    不僅為被告所否認（見本院卷第115頁），且檢察官亦未提
    出相關之證據以實其說，故此部分上訴意旨所指，亦非有據
    。從而，本件檢察官及被告提起上訴，分別指摘原審量刑不
    當，請求撤銷改判，均無理由，應予駁回。
  ㈢緩刑部分：
    被告最近5年未曾因故意犯罪受有期徒刑以上刑之宣告，有
    其前案紀錄表在卷足憑，因一時失慮，以致犯罪，事後坦承
    全部犯行，雖與告訴人達成調解，但礙於身體及家庭狀況而
    未能如期給付，惟其於本院審理時已表示願意賠償告訴人79
    萬元（分期給付，每月給付2萬元），有審判筆錄可稽，嗣
    乃於111年1月27日匯款2萬元給告訴人，有匯款資料可稽（
    見本院卷第131-135頁），展現相當之誠意，而被告及子女
    確有病在身而不適宜執行宣告刑，有被告提出之相片、轉診
    單、檢驗單等相關證據可稽（見本院卷第75-101頁），本院
    認其經此偵審程序及科刑教訓，當知所警惕，而無再犯之虞
    ，其所受各罪之宣告刑及應執行刑，均以暫不執行為適當，
    爰依刑法第74條第1項第2款之規定，併予宣告緩刑4年，以
    啟自新。復為期使被告於緩刑期間內深知戒惕，杜絕再犯，
    並為確保被告確實履行其於本院答應賠償告訴人之條件，爰
    依刑法第74條第2項第3款規定，諭知應於緩刑期間，依主文
    第2項所定之方式，履行賠償義務。倘被告未遵守緩刑所附
    條件且情節重大，足認原宣告之緩刑難收其預期效果，而有
    執行刑罰之必要者，依刑法第75條之1第1項第4款規定，得
    由告訴人請求檢察官向法院聲請撤銷其緩刑宣告。又緩刑之
    宣告，係國家鑒於被告能因知所警惕而有獲得自新機會之期
    望，特別賦予宣告之刑暫不執行之恩典，若被告在緩刑期間
    ，再為犯罪或其他符合法定撤銷緩刑之原因，均將產生撤銷
    本件緩刑宣告而須執行所宣告之刑之後果，被告務必切實銘
    記在心，警惕慎行，以免喪失自新之機會。
據上論結，應依刑事訴訟法368條，刑法第74條第1項第2款、第2
項第3款，判決如主文。
本案經檢察官莊士嶔提起公訴，檢察官陳擁文提起上訴，檢察官
黃朝貴到庭執行職務。
中　　華　　民　　國　　111 　年　　2 　　月　　17　　日
                  刑事第七庭    審判長法  官　吳勇輝
                                      法  官　吳錦佳
                                      法　官　黃國永
以上正本證明與原本無異。
不得上訴。
　　　　 　                           書記官　葉宥鈞   
中　　華　　民　　國　　111 　年　　2 　　月　　17　　日
附錄本案論罪科刑法條：
中華民國刑法第339條
意圖為自己或第三人不法之所有，以詐術使人將本人或第三人之
物交付者，處5年以下有期徒刑、拘役或科或併科50萬元以下罰
金。
以前項方法得財產上不法之利益或使第三人得之者，亦同。
前二項之未遂犯罰之。
中華民國刑法第335條
意圖為自己或第三人不法之所有，而侵占自己持有他人之物者，
處5年以下有期徒刑、拘役或科或併科3萬元以下罰金。
前項之未遂犯罰之。